【裁判字號】    92,易,192
【裁判日期】    920528
【裁判案由】    贓物等
【裁判全文】
臺灣高雄地方法院刑事判決                          九十二年度易字第一九二號
    公  訴  人  臺灣高雄地方法院檢察署檢察官
    被      告  甲○○
右列被告因贓物等案件，經檢察官聲請簡易判決處刑（九十一年度偵緝字第一六五五
號），經本院高雄簡易庭認不宜以簡易判決處刑（九十二年簡字第一一七號），移由
本院刑事庭依普通程序審理，本院判決如左：
    主  文
甲○○收受贓物，累犯，處拘役伍拾日，如易科罰金以佰元折算壹日。
被訴未經許可持有管制刀械部分無罪。
    事  實
一、甲○○前因竊盜案件，經法院判處有期徒刑一年二月，於民國（下同）八十七年
    十一月二十四日執行完畢，仍不知謹言慎行，明知某不詳姓名年籍綽號「老鼠」
    之成年男子，於民國（下同）九十年四月間在其住處高雄縣甲仙鄉○○村○○路
    一二九巷十九號交付乙○○所有之車牌號碼ＹＳ─１１０３號自用小貨車，為「
    老鼠」於九十年四月十三日在高雄縣鳥松鄉○○村○○路所竊得之贓物，竟予收
    受使用。嗣為警於九十年七月二十五日十四時許在前開住處查獲。
二、案經高雄縣警察局旗山分局報請臺灣高雄地方法院檢察署檢察官聲請簡易判決處
    刑，本院高雄簡易庭認不宜以簡易判決處刑移由普通庭依通常程序辦理。
    理  由
壹、有罪部分：
一、訊之被告甲○○對於右揭犯罪事實迭於警訊（見九十一年七月二十五日警訊筆錄
    ）、偵查（見台灣高雄地方法院檢察署九十一年度偵緝字第一六五五號卷第二十
    二頁背面）及本院審理時（見本院九十二年二月二十日審判筆錄）坦承不諱，而
    車牌號碼ＹＳ─１１０３號自用小貨車，係乙○○所有，於九十年四月十三日在
    高雄縣鳥松鄉○○村○○路前失竊一情，業經證人乙○○於警局供述甚詳（見九
    十一年七月二十五日警訊筆錄），且有車輛竊盜、車牌失竊資料個別查詢報表─
    查詢車輛認可資料、贓物領据各一紙及相片三幀附警卷可稽，則該車係屬贓車無
    訛。而被告明知該車係其友人「老鼠」所竊得，仍予收受使用，其有贓物之認識
    甚明。是本件罪證明確，被告犯行堪予認定。
二、按刑法所謂「收受」贓物罪，係指無償自他人處取得持有之行為，被告明知前開
    車輛係贓物，仍予收受後而為使用，核被告所為，係犯刑法第三百四十九條第一
    項之收受贓物罪。又被告前因竊盜案件，經法院判處有期徒刑一年二月，於八十
    七年十一月二十四日執行完畢，有台灣高等法院被告全國前案紀錄表、台灣高雄
    地方法院檢察署刑案資料查註紀錄表可參，五年內再犯本件有期徒刑以上之罪，
    為累犯，應依法加重其刑。爰審酌被告為貪圖己利而任意收受來路不明之物之犯
    罪動機與行為，致被害人所生之損害，及犯後坦承犯行，在庭態度尚認良好，本
    件犯罪所得利益不高等一切情狀，量處如主文所示之刑，並諭知易科罰金之折算
    標準。
貳、無罪部分：
一、公訴意旨略以：被告甲○○明知該綽號「老鼠」之成年男子，於九十年四月間交
    車時置放於上開贓車內之刀械一把，係公告列管查禁之藍波刀，竟予收受而未經
    許可，無故持有之，將之置放於該車內。嗣於同年七月二十五日十四時許為警在
    其上開住處查獲。因認被告涉有違反槍砲彈藥刀械管制條例第十四條第三項未經
    許可持有管制刀械罪嫌云云。
二、按犯罪事實應依證據認定之，無證據不得推定其犯罪事實；又不能證明被告犯罪
    者，應諭知無罪之判決，刑事訴訟法第一百五十四條及第三百零一條第一項分別
    定有明文。又按刑事訴訟法上所謂認定犯罪事實之證據，係指足以認定被告確有
    犯罪行為之積極證據而言，如未能發現相當證據或證據不足以證明，自不能以推
    測或擬制之方法，以為裁判基礎，最高法院二十九年上字第三一五號及四十年
    台上字第八十六號分別著有判例可資參照。
三、公訴人認被告涉有違反槍砲彈藥刀械管制條例第十四條第三項之未經許可持有管
    制刀械罪嫌，無非係以在前開車輛內查獲之藍波刀一把扣案可證，而該扣案刀械
    經送鑑定結果，刀刃長十七公分，刀柄長十二點五公分，刀刃開鋒且銳利，刀背
    亦呈鋸齒狀且銳利，依內政部公告管制刀械十五款圖例及圖例說明，係屬槍砲彈
    藥刀械管制條例所公告列管查禁之刀械，並有高雄縣警察局函一紙附卷可稽（見
    台灣高雄地方法院檢察署九十年度偵字第一四０六七號卷第五頁）。被告自承有
    使用該贓車，該扣案刀械復在該車內被查獲，則其辯稱不知情云云，實與常情有
    違資為論據。訊之被告矢口否認有右開違反槍砲彈藥刀械管制條例犯行，辯稱：
    「老鼠」交車時，該刀就放在車內，伊不知道該刀係何人所有等語。按槍砲彈藥
    刀械管制條例中之「持有」係置於自己實力支配之下而得隨時運用之狀況。經查
    ，被告自承有自車輛後座將上揭刀械拿起來看，後來就放回去，伊並沒有使用過
    等語（見本院九十二年四月二十三日審判筆錄），是以上情觀之，被告主觀上並
    無將上開刀械置於自己實力支配之下之犯意，自難以「老鼠」交車時，該刀就放
    在車內等情即遽論被告有公訴人所指之犯行，是被告前開所辯應堪採信。除此之
    外，均查無其他證據證明被告有何將上開刀械置於自己實力支配之下之行為，揆
    諸首揭判例意旨，即不能證明被告犯罪，自應為無罪之諭知。
四、至扣案之藍波刀一枝，因被告已為無罪之判決，本院自無從為沒收之諭知，應由
    檢察官另為聲請沒收，併此敘明。
據上論斷，應依刑事訴訟法第二百九十九條第一項前段、第三百零一條第一項，刑法
第三百四十九條第一項、第四十一條第一項、第四十七條，罰金罰鍰提高標準條例第
一條前段、第二條，判決如主文。
中      華      民      國    九十二    年      五      月    二十八    日
                                  臺灣高雄地方法院刑事第一庭
                                            法  官  官信成
右正本證明與原本無異。
如不服本判決，應於判決送達後十日內，向本院提出上訴狀。
                                            書記官  黃意雯
中      華      民      國    九十二    年      五      月    二十八    日
附錄刑法論罪科刑法條：
中華民國刑法第三百四十九條
收受贓物者，處三年以下有期徒刑、拘役或五百元以下罰金。
搬運、寄藏、故買贓物或為牙保者，處五年以下有期徒刑、拘役或科或併
科一千元以下罰金。
因贓物變得之財物，以贓物論。


司法院資訊處製作；財團法人民間司法改革基金會備份。
